臺灣高等法院臺南分院刑事判決　　　　　　　九十一年度上訴字第九一七號　孝股
　　上　訴　人
　　即　被　告　甲○○
右上訴人因偽造文書等案件，不服臺灣臺南地方法院九十年度訴字第一四六九號中華
民國九十一年六月七日第一審判決（起訴案號：臺灣臺南地方法院檢察署九十年度偵
字第四０六八號），提起上訴，本院判決如左：
    主  文
原判決關於甲○○部分撤銷。
甲○○共同行使偽造私文書，足以生損害於公眾及他人，處有期徒刑陸月，如易科罰
金，以參佰元折算壹日。
偽造之「乙○○」印章壹枚及八十七年三月二十七日中華電信股份有限公司市內電話
業務申請書上偽造之「乙○○」印文合計肆枚均沒收。
    事  實
一、甲○○與陳蕭明（男、民國○○○年○月○○○日生、身分證字號：Ｚ0000
    00000號，未據起訴）於八十七年三月二十七日前某日，因籌備信用貸款公
    司需裝設市內電話，陳蕭明乃將乙○○之身分證（該身分證係乙○○於八十四年
    一月五日於高雄市某處遺失）及偽造之乙○○印章交予甲○○，並囑其偕同張耀
    宗（業經原審判處有期徒刑四月，如易科罰金，以三佰元折算一日，緩刑二年確
    定）以上開身分資料申辦市內電話。詎甲○○、張耀宗明知上開身分證乃係來路
    不明之贓物，竟共同基於收受贓物之犯意聯絡，由甲○○自陳蕭明處收受上開乙
    ○○之身分証及偽造之乙○○印章。甲○○又與張耀宗、陳蕭明復基於行使偽造
    私文書之犯意聯絡，於同年三月二十七日，推由甲○○偕同張耀宗，並由張耀宗
    以乙○○之代理人名義，持上開乙○○之身分証及偽造之印章，向中華電信股份
    有限公司南區分公司台南營運處（下稱中華電信公司）申辦市內電話，而接續填
    寫市內電話業務申請書四紙，並由張耀宗在該申請書上用戶簽章欄蓋用偽造之乙
    ○○印章各一枚（合計四枚），再持以向該營運處承辦人員行使，而申辦00－
    0000000、00－0000000、000000000、及00－00
    00000等市內電話共四線，致使該營運處承辦人員誤以為張耀宗業經乙○○
    授權，而完成上開線路之裝機手續，足以生損害於乙○○及中華電信公司對電話
    業務管理之正確性。
二、案經台南市警察局第五分局報請台灣台南地方法院檢察署檢察官偵查起訴。
     理  由
一、訊據上訴人即被告甲○○固不否認前揭陳蕭明交付乙○○身分證及偽造之乙○○
    印章，囑其二人申辦市內電話，並由張耀宗以乙○○之代理人名義，向中華電信
    公司申請上開市內電話使用等事實，惟矢口否認有何行使偽造私文書及收受贓物
    犯行，辯稱：電話是其帶張耀宗去申請的，乙○○之身分證、印章是公司的總經
    理陳蕭明交付的，當時公司正在籌備中，其是副總且住在台南，對台南較熟，因
    張耀宗對台南不熟，所以才帶張耀宗去申請，其只是按陳蕭明的指示去辦理，不
    清楚身分證的來源云云。惟查：
（一）右揭事實，業據被害人乙○○於警訊中指述：其於八十四及八十七年間，曾二
      度在高雄市遺失身分證並向戶政機關申請補發，其並無申請該四線市內電話，
      亦未授權他人辦理等語明確（見九十年二月二十二日警訊筆錄），並有乙○○
      於八十四年五月十五日補發國民身分證申請書影本、乙○○出具之切結書各一
      份及中華電信公司市內電話業務申請書影本四紙在卷可按。
（二）被告甲○○自承並不認識乙○○，其係上開信用貸款公司之副總經理，而公司
      業務除董事長、總經理外，就是由其負責，其在公司做了七、八個月，張耀宗
      是負責打雜等語（見偵查卷第三十七頁反面至第三十八頁正面），則被告甲○
      ○既實際參與上開公司之籌備，並身為副總經理，對於公司之人員應知之甚詳
      ，自難推諉不知乙○○並非公司員工；再被害人乙○○既非公司之員工，與被
      告又未認識，衡情豈有以夙未認識之人名義申辦電話之理，況同案被告張耀宗
      僅在被告公司負責「打雜」之工作，竟由身為「副總經理」之被告甲○○親自
      帶被告張耀宗前往申辦市內電話，且又由被告張耀宗擔任「被害人乙○○之代
      理人」，顯與常情相悖，則被告甲○○應知悉總經理陳蕭明所交付之乙○○身
      分證係屬來路不明之贓物，且前開乙○○之印章係屬偽造甚明。被告所辯，顯
      係事後卸責之詞，不足採信。
（三）再查市內電話之申請手續甚為簡便，同案被告張耀宗並自承與陳蕭明係認識七
      、八年之朋友，其當時並未正式上班，只是去找他們聊天，該公司係從事信用
      貸款業務等語（見原審卷第四十三頁）。則同案被告張耀宗既不認識被害人乙
      ○○，且未「正式在該公司上班」，該公司又非因僅陳蕭明一人，而無法分身
      辦理市內電話，乃同案被告張耀宗竟未質疑陳蕭明、甲○○何以使用他人名義
      申辦市內電話，且要求由同案被告張耀宗充任「乙○○之代理人」，即冒然以
      乙○○之代理人名義協同被告甲○○申辦上開市內電話，堪認同案被告張耀宗
      就前揭申辦市內電話，未經乙○○許可，且上開身分證實係來路不明之贓物亦
      應有所認識。
（四）末查被害人乙○○既未申辦前開市內電話，而被告甲○○協同張耀宗，並由張
      耀宗充任被害人之代理人而申辦前揭市內電話，並在市內電話申請書用戶簽章
      欄內蓋用前開偽造之乙○○印章，而偽造該申請書之私文書，再持以行使交與
      中華電信公司承辦人員。則被告與同案被告張耀宗有共同行使偽造私文書，並
      足生損害於乙○○及中華電信公司對電話業務管理之正確性無疑。
（五）綜上所述，被告與同案被告張耀宗就前開就收受贓物部分，其二人與陳蕭明就
      前行為偽造私文書部分，均有犯意之聯絡及行為之分擔，亦堪認定。本件事證
      明確，被告甲○○犯行堪以認定。
二、核被告甲○○所為，係犯刑法第二百十六條、第二百十條之行使偽造私文書罪、
    及同法第三百四十九條第一項之收受贓物罪。被告甲○○與張耀宗二人在同一時
    日，接續四次偽造前開市內電話申請書之行為，蓋用偽造之乙○○印章，均係利
    用同一機會，在同一時段就同一犯罪構成事實，本於單一犯意接續進行，以實現
    一犯罪構成要件之單一行為，屬接續犯。其蓋用偽造之乙○○印章之行為，為偽
    造私文書之階段行為，又其偽造私文書後持以行使，偽造之低度行為應為行使之
    高度行為所吸收，均不另論罪。被告甲○○與張耀宗二人就上開收受贓物罪部分
    ，被告甲○○、張耀宗與陳蕭明就上開行使偽造私文書罪部分，彼此間分別犯意
    之聯絡及行為之分擔，均為共同正犯。再被告所犯上開二罪間，有方法目的之牽
    連關係，為牽連犯，依刑法第五十五條後段之規定，應從較重之行使偽造私文書
    罪處斷。
三、按因行為後法律有變更者，適用裁判時之法律，刑法第二條第一項前段定有明文
    。而九十年一月四日修正，同年月十日經總統公布施行，於同年月十二日起生效
    之修正後刑法第四十一條規定：「犯最重本刑為五年以下有期徒刑之罪，而受六
    月以下有期徒刑或拘役之宣告，因身體、教育、職業或家庭之關係或因其他正當
    事由，執行顯有困難者，得以一元以上三元以下折算一日，易科罰金」。已將得
    易科罰金之適用範圍擴大為最重本刑五年以下有期徒刑之罪；比較刑法第四十一
    條新舊法之規定（舊法得易科罰金之適用範圍為最重本刑三年以下有期徒刑之罪
    ），以新法最有利於行為人。查本件被告甲○○之時間為刑法第四十一條修正生
    效之前，所犯行使偽造私文書罪部分，最重本刑為五年以下有期徒刑之罪，自有
    修正後之刑法第四十一條第一項前段之適用。
四、原審就被告甲○○部分予以論罪科刑，固非無見。但查（一）前開偽造之乙○○
    印章為陳蕭明所交付，為被告甲○○供明在卷，尚無証據足証該偽造之印章為被
    告甲○○或共犯張耀宗所偽造，乃原審竟認被告甲○○偽造該印章，顯有未當。
    （二）前開被害人遺失之身分証及偽造之印章均為陳蕭明所交付，則被告甲○○
    、張耀宗二人就收受贓物罪部分，與陳蕭明並無共犯之關係，原審認係共犯關係
    ，亦有未當。被告甲○○上訴意旨否認犯罪，並以前開情詞指摘原判決之不當，
    固無理由。但原判決既有上開可議之處，自屬無可維持，自應由本院予以撤銷改
    判。爰審酌被告甲○○犯罪之動機、目的係圖一時之僥倖，暨其犯罪之手段、被
    害人因而收到中華電話催繳帳單，面額為新台幣六千四百三十六元，犯罪所生之
    損害及犯後態度等一切情狀，量處如主文第二項所示之刑，並諭知易科罰金之折
    算標準，以示懲儆。前開偽造之乙○○印章一枚及八十七年三月二十七日中華電
    信公司市內電話業務申請書上偽造之乙○○印文合計四枚，均應依刑法第二百十
    九條規定宣告沒收。
據上論結，應依刑事訴訟法第三百六十九條第一項前段、第三百六十四條、第二百九
十九條第一項前段，刑法第二條第一項前段、第二十八條、第二百十六條、第二百十
條、第三百四十九條第一項、第五十五條後段、第二百十九條、第四十一條第一項前
段，罰金罰鍰提高標準條例第一項前段、第二條，判決如主文。
本案經檢察官吳忠賢到庭執行職務。
中      華      民      國    九十一    年      九      月      四      日
                                     臺灣高等法院臺南分院刑事第五庭
                                             審判長法官  鄭  文  肅
                                                   法官  王  浦  傑
                                                   法官  陳  珍  如
右正本證明與原本無異。
如不服本判決，應於判決送達後十日內向本院提出上訴狀，其未敘述理由者並應於提
出上訴狀後十日內向本院補提理由書（應附繕本)。
                          法院書記官  周  美  莉
中      華      民      國    九十一    年      九      月      四      日
附錄：本判決論罪科
刑法第二百十六條：
行使第二百十條至第二百十五條之文書者，依偽造、變造文書或登載不實事項或使登
載不實事項之規定處斷。
刑法第二百十條：
偽造、變造私文書，足以生損害於公眾或他人者，處五年以下有期徒刑。
刑法第三百四十九條：
收受贓物者，處三年以下有期徒刑、拘役或五百元以下罰金。
搬運、寄藏、故買贓物或為牙保者，處五年以下有期徒刑、拘役或科或併科一千元以
下罰金。因贓物變得之財物，以贓物論。
